臺灣高等法院臺中分院刑事判決　　　　　　民國九十三年度上易字第一○四九號
　　上　訴　人
　　即　被　告　甲○○
右上訴人因竊盜等案件，不服臺灣臺中地方法院中華民國九十三年七月二十九日第一
審判決（民國九十三年度易字第一○二七號，起訴案號：臺灣臺中地方法院檢察署民
國九十三年度偵字第一四三號），提起上訴，本院判決如左：
    主      文
原判決撤銷。
甲○○連續收受贓物，累犯，處有期徒刑柒月。
被訴竊盜部分無罪。
    事      實
一、甲○○素行不佳，有恐嚇取財、違反麻醉藥品管理條例（多次）、藥事法、竊盜
    （多次）、偽造文書、違反毒品危害防制條例等前科。其於民國（下同）八十四
    年及八十六年間，因違反麻醉藥品管理條例及藥事法案件，經臺灣嘉義地方法院
    以八十四年度易字第一六一一號及八十六年度訴字第四三六號判決，分別判處有
    期徒刑九月及一年二月確定後，送監接續執行，嗣於八十六年十二月二十七日假
    釋付保護管束出監，並於八十七年十二月十日假釋期滿未經撤銷假釋，其未執行
    之刑，以已執行論。詎其猶不知悔改，又另因竊盜、偽造文書及毒品危害防制條
    例等案件，經分別判處有期徒刑一年六月、二年（刑後強制工作一年）及二年三
    月確定後，合併於九十年十一月二十一日送監執行（偽造文書罪及毒品危害防制
    條例案件部分，並經臺灣高等法院臺南分院以九十一年度聲字第一七一號合併定
    應執行刑為有期徒刑三年十月確定），嗣於九十二年五月二十九日保外就醫時脫
    逃，為躲避追緝，即思以各種方式取得他人證件，以供日後變造、行使時使用，
    茲分述如下：(一)、(1)甲○○基於收受贓物之概括犯意，明知係來路不明之贓物，
    竟於不詳時、地，自姓名年籍不詳之人，取得丙○○於九十一年十一月二十五日
    在彰化縣和美鎮○○路○段十九之四號所失竊之身分證，而收受該贓物。(2)又於
    不詳時、地，自姓名年籍不詳之人取得戊○○於九十二年九月中旬二十三時許在
    嘉義市○○街二五八之四號前停放之機車上，所失竊之安信銀行信用卡一張，而
    收受該贓物。(二)、甲○○又意圖為自己不法之所有，於不詳時間，在嘉義市○○
    路與興業西路口附近，拾獲乙○○於九十二年十月九日所遺失之身分證一張，並
    將該身分證侵占入己。(三)、甲○○基於變造特種文書即身分證之概括犯意，先於
    不詳時、地，以自他處取得之不詳姓名年籍女子之相片，換貼於丙○○身分證上
    之方式，變造完成「丙○○」名義之身分證，足以生損害於丙○○及戶政機關對
    於身分證管理之正確性；繼於九十二年十一月二十九日零時二十分許，在嘉義市
    ○○路與新建街口之便利商店內，以將另一姓名年籍不詳女子之相片浮貼於乙○○之身分證上，再加以彩色影印之方式，變造完成「乙○○」名義之身分證彩色
    影本，足以生損害於乙○○及戶政機關對於身分證管理之正確性。嗣於九十二年
    十一月二十九日零時二十分許，在嘉義市○○路與新建街口便利商店內影印時，
    為執行通緝逮捕任務之嘉義市警察局第一分局八掌派出所員警陳金城、黃銘德查
    獲，甲○○即向員警出示前揭變造之「丙○○」身分證，佯稱其係丙○○本人，
    足以生損害於丙○○，惟仍遭員警識破予以逮捕，並當場自其身上扣得前開已換
    貼相片之「丙○○」身分證、乙○○之身分證（上有浮貼相片一張）、「乙○○
    」身分證之彩色影本及戊○○之安信銀行信用卡各一張（信用卡業經戊○○領回
    ）。
二、案經嘉義市警察局第一分局報請臺灣嘉義地方法院檢察署呈請臺灣高等法院檢察
    署令轉臺灣臺中地方法院檢察署檢察官偵查起訴。
    理      由
壹、有罪部分：
一、訊據上訴人即被告（下稱被告）甲○○矢口否認有何公訴意旨所指之犯行，辯稱
    ：該等身分證及信用卡，均係案發前未久，綽號「小雪」之人所交付，託伊至便
    利商店一併影印，伊不知該等身分證及信用卡係屬贓物，亦無變造身分證之犯意
    等語。惟查：
（一）丙○○之身分證確於九十一年十一月二十五日在彰化縣和美鎮○○路○段十九
      之四號遭竊，乙○○之身分證確於九十二年十月九日在嘉義市○○路與興業西
      路口附近遺失，戊○○之安信銀行信用卡確於九十二年九月中旬二十三時許在
      嘉義市○○街二五八之四號前遭竊，且丙○○之身分證已遭換貼他人相片等情
      ，業經被害人丙○○、乙○○及吳雅菁於警訊時指述明確，並有該變造後之「
      丙○○」身分證、及乙○○遺失之身分證、戊○○遭竊之信用卡扣案可證。
（二）乙○○之身分證上原有浮貼相片一張，係於警察查獲後，始自身分證上取下乙
      節，業為被告所不否認（見臺灣嘉義地方法院檢察署偵查卷第七頁），並經查
      獲之員警陳金城、黃銘德於偵查中結證屬實（見臺灣臺中地方法院檢察署偵查
      卷第四三頁），按被告影印完成後之「乙○○」身分證彩色影本，其相片既與
      身分證上原有之相片不同（見警卷第十四頁對照圖），則該彩色之「乙○○」
      身分證影本，客觀上係屬「變造」之身分證影本。
（三）證人即員警陳金城、黃銘德於偵查中證稱：「我們在超商外面發現車子，進去
      後發現她在裡面結帳，便表明身分請她跟我們到派出所。當時她有穿外套，外
      套裡面有夾著那幾張變造的身分證，後來又發現信用卡。當時甲○○試著拿丙○○之身分證要躲避查緝，我跟她說：『妳的口卡我有調出來，我認識妳，妳
      就是甲○○』。查扣的變造身分證旁邊的那張相片原本是貼在乙○○身分證上
      ，因為做得很粗糙，黏的不是很均勻，後來把相片拿下來。下面那張身分證是
      甲○○被我們捉到時拿出來的，用以表明她是丙○○。查扣身分證時，她說身
      分證是別人的。且查獲時，她確實是拿丙○○的身分證出來跟我說她是丙○○
      。後來她身分被我們識破，她還跪求我們放她一馬」等語（見臺灣臺中地方法
      院檢察署偵查卷第四二頁以下），顯見被告確為躲避追緝（因保外就醫脫逃）
      ，而有行使變造後之「丙○○」身分證甚明。
（四）被告雖辯稱：上開身分證及信用卡係由綽號「小雪」之人所交付，託伊代為影
      印云云。惟查：
  1.被告辯稱：「小雪」係一相識有時之友人，於案發之前，伊適因「小雪」之以行
    動電話聯繫，欲前往便利商店對面之嘉賓大飯店向「小雪」收取欠債等語，然被
    告於警訊、偵查、及原審審理中，始終無法提供「小雪」之真實姓名、年籍或聯
    絡資料以供傳訊，迄原審言詞辯論終結前，始突然為「小雪」完整姓名、年籍之
    供述，實有違事理之常，再對照後述之事證以觀，益足顯其臨訟設詞之嫌，自無
    就此再予調查之必要。
  2.依被告之供述及扣案之「乙○○」身分證彩色影本顯示，被告係將其家人之相片
    連同乙○○之身分證合併為一張加以影印（見臺灣嘉義地方法院檢察署偵查卷第
    八頁）。若果如被告所言係受「小雪」之託代為影印，其何以將其家人之相片影
    本覆蓋於乙○○之身分證而影印於同一張紙上？
  3.被告自承係與「小雪」於嘉賓大飯店一樓會面後，始至嘉賓大飯店對面之便利商
    店影印。然嘉賓大飯店與該便利商店僅對街之隔而已，近在咫尺，何以住於嘉賓
    大飯店內之「小雪」不自行或同往影印？被告又何需騎機車前往便利商店影印（
    見卷附翻拍自便利商店之監視錄影帶之相片四張）？凡此均與常情未合。
  4.被告就「小雪」所交付戊○○所有之信用卡係要影印並提款等情，供述亦迭有反
    覆。其辯稱：「小雪」係住於嘉賓大飯店五○一號房云云，惟經員警查訪結果，
    該址並無「小雪」其人，證人即嘉賓大飯店之經理許隴祺亦證稱：未曾聽過有「
    小雪」之人居住於嘉賓大飯店等語，業據員警即證人陳金城、黃銘德於偵查中及
    證人許隴祺於警訊時證述在卷，足認被告所稱「小雪」者，實無其人，被告所辯
    並不足採。
二、按丙○○身分證遭竊之時，被告尚在監執行中，其自無竊取該身分證之可能，縱
    被告脫逃時，距丙○○身分證遭竊亦已有相當時日，則被告應無從以侵占遺失物
    之方式取得該身分證，是依罪疑唯輕原則，應認被告係以收受贓物之方式取得丙○○之身分證。又關於戊○○失竊信用卡部分，並無證據足認被告有此部分之竊
    盜犯行，亦只能依收受贓物罪予以論處。本件既無「小雪」之人存在，復無從認
    定被告之取得乙○○身分證、戊○○信用卡及變造丙○○之身分證，係他人所為
    或有他人之行為介入其間，自應認被告分別係以收受贓物罪及侵占遺失物罪之方
    式，取得丙○○、乙○○及戊○○之身分證與信用卡。被告既持有他人遭竊之身
    分證及信用卡，並將身分證予以變造影印，及影印該信用卡，企圖以此避免查緝
    ，顯見其當知悉該物係來路不明，其有收受贓物之認識，洵堪認定。被告空言否
    認犯罪，並以不知係贓物置辯，乃屬圖卸刑責之詞，不足採信。本件事證明確，
    被告犯行堪以認定。
三、核被告如事實欄一之(一)之(1)、(2)部分所為，均係犯刑法第三百四十九條第一項之
    收受贓物罪；如事實欄一之(二)部分所為，係犯刑法第三百三十七條之侵占遺失物
    罪。如事實欄一之(三)部分所為，係犯刑法第二百十二條之變造特種文書罪。被告
    先後二次收受贓物、二次變造特種文書，均時間緊接，分別觸犯犯罪構成要件相
    同之罪，顯均係基於概括之犯意反覆為之，均應分別依連續犯之例以一罪論，並
    依法各加重其刑。被告於為警查獲時，行使變造後之「丙○○」身分證，係犯刑
    法第二百十六條、第二百十二條之行使變造特種文書罪。至被告變造特種文書之
    低度行為，應為其後高度之行使行為所吸收，不另論罪。又被告所犯上開收受贓
    物罪、侵占遺失物罪與行使變造特種文書罪三罪間，具有方法與目的之牽連關係
    ，為牽連犯，應從一重之連續收受贓物罪處斷。關於事實欄一之(一)之(2)部分，雖
    未據檢察官起訴，惟此部分與事實欄一之(一)之(1)部分具有連續犯之裁判上一罪關
    係，本院自得一併予審理，附此說明。被告曾有恐嚇取財、違反麻醉藥品管理條
    例（多次）、藥事法、竊盜（多次）、偽造文書及毒品危害防制條例案件等前科
    。其於八十四年及八十六年間，因違反麻醉藥品管理條例案件及藥事法案件，經
    臺灣嘉義地方法院以八十四年度易字第一六一一號及八十六年度訴字第四三六號
    判決，分別判處有期徒刑九月及一年二月確定後，送監接續執行，嗣於八十六年
    十二月二十七日假釋付保護管束出監，並於八十七年十二月十日假釋期滿未經撤
    銷假釋，其未執行之刑，以已執行論等情，有臺灣高等法院被告全國前案紀錄表
    在卷可證，其於受有期徒刑之執行完畢後，五年內再犯本件有期徒刑以上之罪，
    為累犯，應依法加重其刑。原審對於被告予以論罪科刑，固非無見，惟查關於戊○○失竊信用卡部分，並無證據足認被告有此部之竊盜犯行，應依收受贓物罪予
    以論處，原審未論以收受贓物罪之連續犯，即有未合。被告上訴否認犯罪，指摘
    原判決此部分不當，雖無足取，然原判決關於收受贓物部分既有上述可議之處，
    即屬無可維持，仍應由本院將原判決關於收受贓物部分予以撤銷改判，爰審酌被
    告素行不良、及其犯罪之動機、目的、犯罪之手段、犯罪所生之損害、一再飾詞
    卸責、毫無悔意等一切情狀，量處如主文第二項所示之刑。
四、扣案之「丙○○」身分證上相片及另一張原浮貼於乙○○身分證上之相片，雖為
    供被告犯罪所用之物，然據被告否認為其所有，復查無其他積極證據足認該二張
    相片確屬被告所有，爰不予宣告沒收，附此敘明。
貳、無罪部分：
一、公訴意旨另以：被告甲○○意圖為自己不法之所有，於九十二年九月中旬二十三
    時許，在嘉義市○區○○街二五八之四號前，竊取戊○○所有之安信銀行信用卡
    一張，因認被告犯有刑法第三百二十條第一項竊盜之罪嫌云云。
二、按犯罪事實應依證據認定之，無證據不得推定其犯罪事實；又不能證明被告犯罪
    或其行為不罰者，應諭知無罪之判決，刑事訴訟法第一百五十四條、第三百零一
    條第一項分別定有明文。且認定不利於被告之事實，須依積極證據，苟積極證據
    不足為不利於被告事實之認定時，即應為有利於被告之認定，更不必有何有利之
    證據；又事實之認定應憑證據，如未能發現相當之證據，或證據不足以證明自不
    能以推測或擬制之方法以為裁判之基礎，分別有最高法院三十年上字第八一六號
    、四十年台上字第八六號判例可資參照。
三、公訴人認被告涉犯竊盜之犯行，係以在被告身上為警查扣之陳雅青之安信銀行信
    用卡一張，為其論據。惟訊據被告堅決否認有竊盜之情事，辯稱：該信用卡係由
    綽號「小雪」所交付，託伊影印，並非伊所竊取云云。本院經查無其他積極證據
    足證被告有竊盜之犯行，自難僅憑在被告身上所查獲之該係用卡，遽認被告有竊
    盜之情事，被告被訴之竊盜行為應屬不能證明。
四、原審未及詳查，遽為被告竊盜罪刑之諭知，即有未合。被告上訴意旨否認犯罪，
    指摘原判決關於竊盜部分不當，為有理由，應由本院將原判決此部分予以撤銷改
    判，另為被訴竊盜部分無罪判決之諭知。
、據上論斷，應依刑事訴訟法第三百六十九條第一項前段、第二百九十九條第一項
    前段、第三百六十四條、第三百零一條第一項，刑法第三百四十九條第一項、第
    三百三十七條、第二百十六條、第二百十二條、第五十五條、第五十六條、第四
    十七條，罰金罰鍰提高標準條例第一條前段，判決如主文。
本案經檢察官丁○○到庭執行職務。
中      華      民      國      九十三     年    十一     月     二     日
                                臺灣高等法院臺中分院刑事第十庭
                                      審判長法  官  林  照  明
                                            法  官  林  清  鈞
                                            法  官  吳  重  政
右正本證明與原本無異。
不得上訴。
                                            書記官  劉  建  智
中      華      民      國      九十三     年    十一     月     十     日
附錄：
刑法第三百四十九條第一項：
收受贓物者，處三年以下有期徒刑、拘役或五百元以下罰金。
刑法第三百三十七條：
意圖為自己或第三人不法之所有，而侵占遺失物、漂流物或其他離本人所持有之物者
，處五百元以下罰金。
刑法第二百十六條：
行使第二百十條至第二百十五條之文書者，依偽造、變造文書或登載不實事項或使登
載不實事項之規定處斷。
刑法第二百十二條：
偽造、變造護照、旅券、免許證、特許證及關於品行、能力服務或其他相類之證書、
介紹書，足以生損害於公眾或他人者，處一年以下有期徒刑、拘役或三百元以下罰金
。
                                                                        Ｒ
